臺灣桃園地方法院民事判決　　　　　　　92年度再易字第20號
再審原告　　甲○○
訴訟代理人　呂翊丞律師
複代理人　　張繼政
再審被告　　福欣建材股份有限公司
法定代理人　乙○○
上列當事人間請求給付貨款事件，再審原告對於民國92年10月7
日本院92年度簡上字第51號確定判決提起再審之訴，於民國94年
6 月28日言詞辯論終結，本院判決如下：
  主  文
再審之訴駁回。
再審訴訟費用由再審原告負擔。
  事  實
甲、再審原告方面：
一、聲明：廢棄原確定判決，駁回再審被告在第一審之訴及假執
    行之聲請。
二、陳述：
(一)、系爭磁磚貨款係包含於訴外人陳坤志及其所屬之固德室內設
    計事務所 (簡稱固德事務所)承 攬再審原告之會計事務所之
    裝潢設計總工程款之中，因訴外人陳坤志及固德事務所係以
    「包工包料」之方式承攬再審原告之會計師事務所裝潢設計
    工程，此並可由以下證據證明之：1 、原確定判決卷內所附
    之報價單中關於鋪地板之項目中記載系爭拋光石英磁磚之鋪
    工每坪單價竟高達新臺幣 (下同)1,500 元 ，但其他石材、
    磁磚施工僅需100 元，顯見，系爭拋光石英磁磚之鋪工單價
    除施工費用外，應尚包含系爭磁磚之材料費，亦即係「包工
    包料」之承攬型態。2 、又再審原告與訴外人陳坤志及其所
    屬固德事務所當時約定之總工程款為2,500, 000元，設計監
    工費120,000 元，工程中總工程款追加為2,770,000 元，再
    審原告已給付陳坤志247 萬元，尚有30萬元尚未給付，但因
    施工過程中陳坤志需負責將梯腳板損害之瑕疵排除，故再審
    原告向陳坤志主張先暫扣磁磚之部分費用146,00 0元，此有
    便條紙一紙為證，是如果總工程款沒包括磁磚，則為何要扣
    除磁磚之款項？是再審原告既已將全部裝潢工程委由訴外人
    陳坤志及其所屬公司以「包工包料」之承攬型態施作，自無
    須再另行向再審被告訂購系爭磁磚之必要，是系爭磁磚貨款
    是否包括於裝潢設計之總工程款之中乃本件之重要爭點，但
    原確定判決對此重要爭點卻未行闡明權及調查證據，反而逕
    行錯誤認定系爭磁磚貨款之買賣關係存在於再審原告與再審
    被告間之事實。足見，原確定判決就本件重要爭點並未行闡
    明權、調查證據及錯誤認定事實等情，顯有民事訴訟法第43
    6 條之7 之「就足影響於裁判之重要證物，漏未斟酌」，及
    同法第496 條第1 項第1 款之「適用法規顯有錯誤」等再審
    事由，另就上開便條紙之證據，亦有同法第496 條第1 項第
    13款所謂「當事人發見未經斟酌之證物或得使用之證物者」
    之再審事由。
(二)、另依再審被告所發予再審原告及陳坤志所屬之固德事務所之
    存證信函中說明第一點陳稱：「... 緣本公司於民國90年10
    月間承作甲○○即業主所有座落於桃園縣中壢市○○路216
    號5 樓之「地板磁磚工程」，其總工程價金（含材料、施工
    ）計新台幣238,640 元正之款項並約定上開款項，由總承包
    商固德室內設計事所支付，.. 」 等語，即確認說明系爭磁
    磚之買賣契約係存在於再審被告與陳坤志所屬之室內設計事
    務所之間，而非再審原告與再審被告之間，足見，原確定判
    決對於上開存證信函顯有民事訴訟法第436 條之7 之「就足
    影響於裁判之重要證物，漏未斟酌」之再審事由。
乙再審被告方面：
一、聲明：如主文所示。
二、陳述：
    再審原告於90年9 月間因裝潢會計師事務所之需，向再審被
    告訂購地板磁磚乙批，貨款共計238,640 元元，嗣再審被告
    均已依約將再審原告所訂購之磁磚送至再審原告指定之工地
    ，然再審原告迄今仍未給付前開貨款，屢經催討，再審原告
    仍置之不理，再審被告不得已始依買賣契約之法律關係提起
    本件訴訟。至於再審原告主張系爭磁磚之鋪工係包含材料費
    之「包工包料」型態並非事實，因為磁磚1 片是380 元，1
    坪有9 片，所以磁磚材料費1 坪是3,420 元，光是材料費用
    就要23萬多元，即是本件再審被告請求的材料費用金額，所
    以報價單上是指鋪的工錢，不包含材料費。
  理  由
一、按再審之訴，應於30日之不變期間內提起。前項期間，自判
    決確定時起算。判決於送達前確定者，自送達時起算，民事
    訴訟法第500 條第1 項、第2 項前段定有明文。查本院九十
    二年度簡上字第51號確定判決（下稱原確定判決），係於民
    國（下同）92年10月22日送達再審原告，再審原告於同年11
    月13日對原確定判決提起本件再審之訴，核與上開規定相符
    ，合先敘明。
二、本件再審被告起訴主張：再審原告於90年9 月間因裝潢會計
    師事務所之需，向再審被告訂購地板磁磚乙批，貨款共計23
    8,640 元，嗣再審被告均已依約將再審原告所訂購之磁磚送
    至再審原告指定之工地，然再審原告迄今仍未給付前開貨款
    ，屢經催討，被上訴人仍置之不理，爰依買賣契約之法律關
    係提起本件訴訟。再審原告則以：系爭買賣契約並非再審原
    告與再審被告訂立。再審原告之會計師事務所裝潢工程均交
    予陳坤志施作，並已給付陳坤志承攬工程款項，再審被告自
    應向陳坤志請求買賣價金云云置辯。
三、按民事訴訟法第496 條第1 項第1 款所謂適用法規顯有錯誤
    ，乃指原確定判決所積極的適用之法規，顯然不合於法律規
    定，或與司法院現尚有效及大法官會議之解釋，或最高法院
    現尚有效之判例，顯然違反者而言，或消極的不適用法規，
    顯然影響判決者而言，並不包括取捨證據不當，或認定事實
    錯誤之情形在內。本件再審原告指摘原確定判決並未對於其
    與陳坤志及其所屬固德事務所間係以「包工包料」之承攬型
    態施作，自無須再另行向再審被告訂購系爭磁磚之必要，即
    系爭磁磚貨款是否包括於裝潢設計之總工程款之中之重要爭
    點，並未行使闡明權及調查證據云云。惟查：
(一)、再審原告於原確定判決案件審理中即已為上開抗辯，僅其抗
    辯不為原確定判決所採，此觀原確定判決理由四、中已敘明
    本件事證已臻明確，兩造其餘之攻擊或防禦方法，核與判斷
    結果不生影響，爰不一一論述等語即明，是再審原告主張原
    確定判決未行使闡明權及調查證據云云，即有誤會。況且縱
    認再審原告與訴外人陳坤志及其所屬固德事務所間係以「包
    工包料」之方式承攬再審原告之會計師事務所裝潢設計工程
    為真正，但此「包工包料」之約定僅係存在於再審原告與訴
    外人陳坤志及其所屬設計公司之間，並不足以拘束再審被告
    ，亦不足以作為推翻原確定判決認定系爭磁磚買賣關係存在
    於本件兩造間之事實之證據。
(二)、又依據訴外人陳坤志及其所屬之固德事務所出具之報價單中
    關於鋪地板之項目中記載系爭拋光石英磁磚之鋪工每「坪」
    單價為1500元 (見原確定判決卷第38頁)， 但再審原告所指
    之壁面、檯面石材之施工費則係每「才」單價為100 元 (見
    原確定判決卷第35頁、第36頁)， 顯見，兩者之計價單位其
    一係每坪，另一則係每才，並不相同，自不能為相同之比較
    。況且報價單中鋪地板之項目其下並以括號附記： (不含拋
    光石英磚)等 字樣，即係拋光石英磚之材料費並不包含於上
    開報價單之中。再參酌再審被告陳稱：磁磚1 片是380 元，
    1 坪有9 片，所以磁磚材料費1 坪是3,42 0元，光是材料費
    用就要23萬多元等語，亦與市面上磁磚每坪之交易行情相當
    ，另依報價單上記載系爭拋光石英磁磚之「鋪工」每坪單價
    為1,500 元，共計65坪，總價僅為97,500元，但系爭磁磚之
    價格則已高達236,840 元，亦有兩造所不爭執真正之再審被
    告銷貨明細表一份附卷可證，足見，系爭磁磚之價格已高於
    報價單上磁磚之「鋪工」總價近三倍之多，兩者金額相差甚
    巨，綜觀上情，應堪認上開報價單中關於鋪地板之項目中記
    載系爭拋光石英磁磚之「鋪工」每坪單價為1500元，係指鋪
    設系爭磁磚之工資，而不包含指系爭磁磚之材料費之事實為
    真正。是再審原告主張報價單上所記載系爭拋光石英磁磚之
    鋪工單價1,500 元，係包含系爭磁磚之工資及材料費，即係
    「包工包料」之承攬型態云云，即非可採。綜上所述，本件
    再審原告主張原確定判決未審酌報價單、及其與陳坤志及其
    所屬固德事務所間係以「包工包料」之承攬型態，及系爭磁
    磚貨款是包括於裝潢設計之總工程款之中等情．而有民事訴
    訟法第43 6條之7 之「就足影響於裁判之重要證物，漏未斟
    酌」，及同法第496 條第1 項第1 款之「適用法規顯有錯誤
    」等再審事由云云，即無可採。
(三)、至於再審原告另提出由訴外人陳坤志於91年1 月25日簽名之
    便條紙，欲證明陳坤志係包工包料承攬云云。惟按民事訴訟
    法第496 條第1 項第13款所謂「當事人發見未經斟酌之證物
    或得使用之證物者」，係指該「證物」於前訴訟程序事實審
    言詞辯論終結前已存在，當事人不知有此致未能提出或雖知
    而不能使用者而言。查：該便條紙於前訴訟程序事實審言詞
    辯論終結前已存在，且再審原告於原確定判決案件92年7 月
    14日準備程序期日中已當庭提出該便條紙，並經訊問再審被
    告及訴外人陳坤志對於該證物之意見等情 (見原確定判決卷
    第79頁、第84頁)， 足見，該便條紙並非發見之新證物，且
    係經本院斟酌過之證物，自不符合上開民事訴訟法第496 條
    第1 項第13款提起再審之訴之要件。
(四)、又再審原告主張原確定判決錯誤認定本件系爭磁磚買賣關係
    存在於再審原告與再審被告間之事實云云。但按民事訴訟法
    第496 條第1 項第1 款所謂適用法規顯有錯誤，乃指原確定
    判決所積極的適用之法規，顯然不合於法律規定，或與司法
    院現尚有效及大法官會議之解釋，或最高法院現尚有效之判
    例，顯然違反者而言，或消極的不適用法規，顯然影響判決
    者而言，並不包括取捨證據不當，或認定事實錯誤之情形在
    內。查：關於本件買賣關係存在於再審原告與再審被告間，
    抑或存在於再審被告與固得事務所間，係舉證責任分配之問
    題，非闡明權之範圍，又認定事實屬法院之職權，非屬再審
    事由，是再審原告上開主張，亦不足採。
四、次按對於簡易訴訟程序之第二審確定終局裁判，如就足影響
    於裁判之重要證物，漏未斟酌者，亦得提起再審之訴或聲請
    再審，民事訴訟法第436 條之7 定有明文。惟所謂「重要證
    物漏未斟酌」，係指當事人在前訴訟程序已經提出，第二審
    確定判決漏未於判決理由中斟酌者而言；申言之，必須該項
    證物經斟酌後足以影響裁判，若該項證物縱經斟酌亦不足影
    響原判決之內容，則不得據此理由提起再審。再審原告主張
    由再審被告所發予再審原告之存證信函，可知買賣契約存在
    於再審被告與固德事務所間，而非再審原告與再審被告間云
    云。然查，觀之上開該存證信函內容僅能證明再審原告與訴
    外人固德事務所間有承攬契約存在，無法證明再審被告與固
    德事務所間有買賣契約存在，亦不能證明再審原告與再審被
    告間買賣契約不存在，是再審原告上開主張，亦無可採。
五、綜上所述，再審原告指摘原確定判決有民事訴訟法第436 條
    之7 、第49 6條第1 項第1 款、第13款規定等再審事由，均
    屬無據，其再審之訴為無理由，應予駁回。
六、本件事證已臻明確，再審原告其餘主張及攻擊防禦方法，經
    核對本件判決結果無影響，爰不逐一論述，附此敘明。
七、據上論結，本件再審之訴為無理由，依民事訴訟法第78條，
    判決如主文。
中　　華　　民　　國　　94　　年　　7 　　月　　12　　日
                  民事第二庭審判長法　官　劉克聖
                                  法　官　張震武
                                  法　官　黃漢權
以上正本係照原本作成
本判決不得上訴。
中　　華　　民　　國　　94　　年　　7 　　月　　13　　日
                                  書記官　林吟玲
